臺灣高等法院高雄分院刑事判決　　　　 96年度上易字第559號
　　上　訴　人
　　即　被　告　甲○○
上列上訴人因竊盜案件，不服臺灣高雄地方法院96年度易字第66
2 號中華民國96年4 月17日第一審判決（起訴案號：臺灣高雄地
方法院檢察署96年度偵字第736 號），提起上訴，本院判決如下
：
    主  文
原判決關於甲○○部分撤銷。
甲○○共同犯竊盜罪，處有期徒刑伍月，如易科罰金，以新台幣
壹仟元折算壹日，減為有期徒刑貳月又拾伍日，如易科罰金，以
新台幣壹仟元折算壹日。
     事  實
一、甲○○前因竊盜案件，經臺灣高雄地方法院判處有期徒刑5
    年2 月確定，於民國91年6 月27日入監執行，並於94年10月
    14日因縮短刑期假釋出監，縮刑期滿日期為96年6 月11日，
    現仍在假釋期間。詎甲○○仍不知悔改，於95年12月24日某
    時，與許明憲（經原審判處有徒刑3 月確定）共同返回其位
    於高雄縣六龜鄉○○村○○路29號住處途中，行經六龜鄉新
    寮山區台28線某處，見路旁停放喜翔股份有限公司（下稱喜
    翔公司，負責人林柏宏）所有之車牌號碼Z3-539號營大貨車
    （該車先於同日7 時許，在高雄市○○區○○路350 巷22號
    前，由不詳姓名之人竊取得手，並駛往上述地點藏放，價值
    約新台幣《下同》70萬元），竟共同基於意圖為自己不法所
    有之犯意聯絡，於同年月26日16時許，由甲○○駕駛車牌號
    碼P4-3852 號自小客車搭載許明憲再度前往前述地點察看該
    大貨車，利用該車車窗未關、車內鑰匙孔已插入鑰匙之機會
    ，由甲○○發動該貨車駛離現場而竊取得手，並與許明憲相
    約往里港方向行駛欲前往高美大橋下撿拾漂流木，嗣行經里
    港鄉○○○○道路時，該大貨車不慎撞擊河堤護欄，經警據
    報到場處理，始循線查悉上情。
二、案經被害人喜翔公司代表人林柏宏訴由高雄縣政府警察局旗
    山分局報告台灣高雄地方法院檢察署檢察官偵查起訴。
    理  由
甲、程序方面：
一、被告甲○○經本院合法傳喚，無正當理由不到庭，不待其陳
    述逕行判決。
二、按被告以外之人於審判外之言詞或書面陳述，除法律有規定
    者外，不得作為證據，刑事訴訟法第159 條第1項 定有明文
    。又被告以外之人於審判外之陳述，雖不符前4 條之規定，
    而經當事人於審判程序同意作為證據，法院審酌該言詞陳述
    或書面陳述作成時之情況，認為適當者，亦得為證據。當事
    人、代理人或辯護人於法院調查證據時，知有第159 條第1
    項不得為證據之情形，而未於言詞辯論終結前聲明異議者，
    視為有前項之同意，刑事訴訟法第159 條之5 亦定有明文。
    本件甲○○、許明憲及林柏宏於警詢中之陳述及林柏宏所出
    具之贓物認領保管單，分別係被告許明憲、甲○○以外之人
    於審判外之言詞、書面陳述，而公訴人及被告2 人，就上開
    言詞及書面陳述，未於本院審理過程中聲明異議，本院並審
    酌前開言詞及書面陳述作成時之情況均屬正常，且與本案相
    關之待證事實具有關連性，認適當作為證據，依前開刑事訴
    訟法第159 條之5 之規定，認上開陳述均具有證據能力。
乙、實體方面：
一、訊據上訴人即被告甲○○於本院準備程序中矢口否認有與許
    明憲共同至上開地點竊取上開大貨車等情，於原審時辯稱：
    當天我在旗山遇到許明憲，他問我要去那裡，我說要回家，
    他叫我順便載他回去，並且跟我說叫我順道載他去開車，我
    也沒有問他說車子是何人的，我就載他到車子停放的地方，
    許明憲就下車去開車，我要離開之前，他有告訴我說要去哪
    裡載漂流木，我就回家拿東西。我與許明憲於小吃部認識，
    我認識他約半年，我知道他是KTV 的少爺，他平常都是以機
    車代步，至於他家是從事何種工作我不清楚，我當時也沒有
    問他車子是何人的，我以為車子是許明憲跟人家借的，且當
    時許明憲下車的地方，我看不到該車是何種類型的車輛等語
    。
二、經查：
（一）案發當日即95年12月26日，被告甲○○、許明憲2 人確實
      先商妥欲竊取上開貨車，並由被告甲○○駕駛車牌號碼P4
      -3852 號自小客車搭載許明憲前往高雄縣六龜鄉新寮山區
      台28線，利用上開貨車該車車窗未關、車內鑰匙孔已插入
      鑰匙之機會，由被告甲○○發動該貨車駛離現場而竊取得
      手等情，業據共犯許明憲於原審審理時結證稱：「（95年
      12月26日下午4 時左右被告甲○○為何會與你一起去六龜
      鄉新寮山區台28線？）是他邀我去的，他說他要開那1 台
      被查獲的大貨車。」、「（在那之前你們2 人是否有經過
      該處看過該台貨車？）有，是在95年12月24日傍晚偶然經
      過該處，我們就有看到該台貨車。」、「（你們2 人是否
      有講到分工的方式？）我們2 人出發時，是被告甲○○開
      他的自小客車載我一同前往，到達該處後我就開甲○○的
      自小客車，而由被告甲○○開那1 台貨車，我們2 人就分
      別開壹台車去高美大橋下撿拾漂流木。」、「（你們如何
      下手行竊？）我不清楚，因為車子是被告甲○○去開的，
      當時我開被告甲○○的車子在外面等他。」、「（為何要
      去偷該部車？）我不清楚，是被告甲○○叫我去，我就去
      ，但我知道我們2 人那天是要去偷車。」等語明確（見原
      審卷第26頁至第39頁）。衡情，許明憲既於原審審理時已
      承認竊盜之犯罪，其應無可能另行甘冒罪刑較重之偽證罪
      責而故為虛偽陳述，是其所為證述應具有高度可信性。
（二）雖共犯許明憲於警詢及偵查中均陳稱案發當日係伊下手行
      竊上開大貨車，而甲○○駕駛上開自小客車離開現場等語
      ，然許明憲於原審審理時結證稱：「（為何你之前是說你
      開大貨車，被告甲○○開自小貨車？）在我們被抓到警察
      局時，被告甲○○叫我幫他頂這個罪，他說他還有1 個竊
      盜案在假釋當中。」等語（見原審卷第37頁）。而被告甲
      ○○確前因竊盜案件，經原審法院另案判處有期徒刑5 年
      2 月確定，於91年6 月27日入監執行，並於94年10月14日
      因縮短刑期假釋出監，現仍在假釋期間等情，有臺灣高雄
      地方法院檢察署刑案資料查註紀錄表及臺灣高等法院被告
      前案紀錄表各1 份在卷足憑，可證共犯許明憲係因被告甲
      ○○之央託，始於警、偵訊時自承其為本案之主謀，從而
      自難以共犯許明憲前後供述不合，逕認其於原審之證詞不
      可採，且其於警、偵訊時所為之陳述，既是有意掩護被告
      甲○○，亦難依其警、偵訊時所為之陳述，認定事實。故
      此，許明憲於原審審理時結證稱：當日伊確係與甲○○共
      同至上開地點竊取上開貨車等語，應堪採信。
（三）雖被告甲○○供稱：我與許明憲案發前有因借貸關係產生
      不愉快等語（見原審卷第39頁至第40頁）。然共犯許明憲
      於原審時否認此情（見原審卷第40頁），且被告甲○○於
      警詢亦自稱與許明憲沒有仇恨等語（見警詢筆錄第8 頁）
      。依常理，若被告甲○○與許明憲於案發前確實有金錢糾
      紛，則許明憲為何於警詢及偵查中均供稱下手行竊之人為
      其本人，而替被告甲○○掩飾犯行？足認共犯許明憲於原
      審時並無構詞誣陷被告甲○○之理，是甲○○上開辯解，
      要難採信。
（四）被告甲○○另辯稱：剛開始我不知道該台貨車是贓車，係
      許明憲說要去牽那1 台貨車，我才開車載許明憲去現場，
      直到拖吊車司機告訴伊該貨車係贓車，我始知情等語。惟
      查：失竊之車輛為營業大貨車，並非一般自小客車，再者
      ，依警卷第32頁所附之照片觀之，上開貨車之外觀並無破
      爛或老舊之情形，則被告甲○○主觀上應無誤認該貨車係
      他人遺棄之可能。且被告甲○○於原審時供稱：係我打電
      話叫許明憲開設拖吊場之親戚到現場，並請拖吊車司機將
      上開貨車拖吊至資源回收場，而在拖吊車司機向警察查證
      得知上開貨車係贓車，並告知渠等此事後，伊及與許明憲
      離開現場，直到警察通知伊到警察局製作筆錄，伊始與許
      明憲一同前往派出所等語（見原審卷第45頁）。衡情，若
      被告甲○○確實沒有參與共同行竊上開貨車，為何均係由
      被告甲○○負責聯絡拖吊事宜及決定拖吊地點？且被告甲
      ○○為證明自身之清白，理當場向拖吊車司機表明事情原
      委，或主動向警察說明案情，豈會恣意離開現場，足徵被
      告甲○○係因知悉其所為已遭他人發現而畏罪潛逃，是被
      告甲○○上開辯解，顯與常情有違，為卸責之詞，均不足
      為其有利之認定。
（四）上揭犯罪事實，業據共犯許明憲於原審審理時供承不諱，
      核與證人林柏宏於警詢證述情節相符，並有高雄縣政府警
      察局旗山分局扣押筆錄、扣押物品目錄表、贓物認領保管
      單、高雄縣政府警察局車輛協尋通報單、車輛竊盜、車牌
      失竊資料個別查詢報表、車籍資料及照片2 張等資料在卷
      可稽。
（五）綜上所述，足見被告甲○○上開所辯，不足採信。本件事
      證明確，被告甲○○共同竊盜犯行，堪以認定。
三、核被告甲○○所為，係犯刑法第320 條第1 項之普通竊盜罪
    。被告甲○○與許明憲就上開竊盜犯行，彼此間互有犯意聯
    絡及行為分擔，均為共同正犯。
四、原判決就被告甲○○部分，以被告甲○○罪證明確，因予論
    罪科刑，固非無見；惟查中華民國96年罪犯減刑條例已經於
    96年7 月4 日公布，自96年7 月16日施行，被告犯罪時間在
    96年4 月24日以前，所犯之罪合於中華民國96年罪犯減刑條
    例第3 條第1 項第15款之減刑條件，且無不予減刑之情形，
    應減其刑期二分之一，原判決就此部分未及審酌，自有未洽
    。被告甲○○上訴意旨，仍執前詞，否認犯罪，指摘原判決
    該部分不當，雖無理由，然原判決關於被告甲○○部分既有
    上開可議之處，自屬無可維持，應由本院將原判決關於被告
    甲○○部分予以撤銷改判。爰審酌被告正值青壯之年，不知
    以己力獲取財物，竟以竊盜方式取他人之財物，侵害他人之
    財產安全，惡性非輕，且前因竊盜案件經法院判刑確定，現
    假釋中，竟再犯案，顯未知悔改，且犯後一再否認竊盜犯行
    ，態度不佳，及竊取之財物價值等一切情狀，仍量處有期徒
    刑5 月，並衡酌被告甲○○之經濟狀況及本件犯罪情節並非
    重大等情，諭知以新台幣1,000 元折算1 日之易科罰金折算
    標準；再依中華民國96年罪犯減刑條例第2 條第1 項第3 款
    規定，減其宣告刑為有期徒刑2 月又15日，並諭知如易科罰
    金，以新台幣1,000 元折算1 日。
據上論斷，應依刑事訴訟法第369 條第1 項前段、第364 條、第
299 條第1 項前段、第371 條，刑法第28條、第320 條第1 項、
第41條第1 項前段，中華民國96年罪犯減刑條例第2 條第1 項第
3 款、第3 條第1 項第15款、第7 條，刑法施行法第1 條之1，
判決如主文。
本案經檢察官陳建年到庭執行職務。
中　　華　　民　　國　　96　　年　　9 　　月　　10　　日
                  刑事第二庭  審判長法  官  林正雄
                                    法  官  陳啟造
                                    法  官  黃壽燕
以上正本證明與原本無異。
不得上訴。
中　　華　　民　　國　　96　　年　　9 　　月　　10　　日
                                    書記官  梁雅華
附錄本判決論罪科刑法條：
刑法第320 條第1項
  意圖為自己或第三人不法之所有，而竊取他人之動產者，為竊
  盜罪，處5 年以下有期徒刑、拘役或新台幣15,000元以下罰金
  。
